【裁判字號】    99,交訴,97
【裁判日期】    990617
【裁判案由】    公共危險等
【裁判全文】
臺灣板橋地方法院刑事判決              99年度交訴字第97號
公  訴  人  臺灣板橋地方法院檢察署檢察官
被      告  乙○○
上列被告因公共危險等案件，經檢察官提起公訴（99年度偵字第
6765號），被告於準備程序中就被訴事實為有罪之陳述，本院合
議庭裁定由受命法官獨任進行簡式審判程序，並判決如下：
    主  文
乙○○因過失傷害人，處拘役拾日，如易科罰金，以新臺幣壹
仟元折算壹日。又駕駛動力交通工具肇事，致人受傷而逃逸，處
有期徒刑柒月。又行使偽造私文書，足以生損害於公眾及他人，
處有期徒刑月；附表所示偽造之署押沒收。應執行有期徒刑捌
月，拘役拾日，拘役如易科罰金，以新臺幣壹仟元折算壹日；
附表所示偽造之署押沒收。
    事  實
一、乙○○於民國99年1 月15日上午7 時30分許，駕駛車牌號碼
    HSI-963 號重型機車，沿臺北縣三重市○○路○ 段47巷往重
    新路方向行駛，途經設有停車再開標誌之47巷口，本應注意
    汽車行駛至交岔路口，轉彎車應讓直行車先行，及遵守道路
    交通標誌、標線、號誌之指示，而當時天候晴，日間自然光
    線，柏油路面乾燥，無缺陷，無障礙物，視距良好，並無不
    能注意之情事，竟疏於注意，貿然右轉，適甲○○騎乘車牌
    號碼312-QFG 號輕型機車沿重新路直行駛抵該處，閃避不及
    ，與之發生碰撞而倒地，受有右手肘挫傷、擦傷之傷害。詎
    乙○○明知汽車駕駛人駕駛汽車肇事致人受傷，應即採取救
    護或其他必要之措施，不得駛離，而其駕車肇事，致甲○○
    倒地，對其身體受有傷害，有所預見，竟不為必要之救助，
    逕行駕車逃逸。嗣經甲○○報警處理，為警通知到案後，乙
    ○○為掩飾身分，復基於行使偽造私文書之犯意，於99年1
    月23日晚間7 時44分許，在臺北縣政府警察局三重交通分隊
    ，以張和興之名義應訊，接續偽造附表所示「張和興」之署
    名，並按捺指印，其中夜間詢問同意書部分，表彰張和興本
    人同意接受夜間詢問之旨，以此方式，偽造夜間詢問同意書
    之私文書1 紙，足生損害於司法機關對於犯罪偵查之正確性
    及張和興本人，再將之交付承辦警員執為夜間詢問之憑據，
    而為行使。嗣經檢察官傳喚張和興到庭，始悉上情。
二、案經甲○○訴由臺北縣政府警察局三重分局報請臺灣板橋地
    方法院檢察署檢察官偵查起訴。
    理  由
一、上揭事實，業據被告乙○○於本院審理時坦承不諱，並經證
    人即告訴人甲○○於警詢及檢察官訊問時具結證述綦詳，且
    有道路交通事故調查報告表暨現場圖1 件、照片16幀、臺北
    縣立醫院診斷證明書1 件附卷可資佐證。此外，復有附表所
    示權利告知書、夜間詢問同意書、調查筆錄及內政部警政署
    刑事警察局99年3 月25日刑紋字第0990036871號鑑定書在卷
    足稽。次按駕駛人駕駛汽車，應遵守道路交通標誌、標線、
    號誌之指示；汽車行駛至交岔路口，轉彎車應讓直行車先行
    ，道路交通安全規則第90條、第102 條第1 項第7 款分別定
    有明文。依卷附道路交通事故調查報告表及現場照片所示，
    重新路3 段47巷口設有停車再開之禁制標誌，且本件事故發
    生時，天候晴，日間有自然光線，柏油路面乾燥，無缺陷，
    無障礙物，視距良好，當無不能注意之情事，被告駕車行經
    重新路3 段47巷口，未遵守標誌指示，停車觀察、確認無礙
    重新路直行車輛通行，貿然右轉，致告訴人閃避不及，與之
    碰撞而受傷，被告之過失，及其過失行為與告訴人所受傷害
    間之因果關係，均至為灼然。又被告於警詢時供承：「……
    機車女騎士跌倒，然後我看對方自己有站起來，我覺得沒什
    麼事，我就直接離開了。」、「（問：你肇事後有無報警處
    理及在現場等待警方前來處理？你有無將傷者甲○○送醫或
    採取其他必要的救護措施？）沒有，因為不是我撞她的。」
    、「（問：你是否有經過對方甲○○同意後才離開？你離去
    前有無留下姓名及聯絡電話給甲○○？）沒有，因為不是我
    撞她的。」等語（見臺灣板橋地方法院檢察署99年度偵字第
    6765號偵查卷宗第7 、8 頁），證人甲○○於檢察官訊問時
    亦結證稱：「他事發時人車也有倒地，但他馬上站起來往前
    行駛，到距我5 、6 公尺，我還看得到他的地方，他在機車
    上回頭看我大約1 分鐘，但沒有走回來，也沒有跟我說話，
    就繼續往前騎走了。」等語（見前揭偵查卷宗第39頁）；衡
    諸被告之智識程度與駕駛經驗，對於機車騎士遇交通事故倒
    地者，可能受有傷害，有所預見，於與告訴人騎乘之機車碰
    撞，致告訴人倒地後，不論肇事原因誰屬，均應留待現場，
    採取必要之救護措施，詎被告未加聞問，自行轉往他處觀望
    ，隨即離去，益徵被告確有駕車肇事致人受傷而逃逸之行為
    。綜上，本案事證明確，被告犯行堪予認定。
二、核被告所為，係犯刑法第216 條、第210 條行使偽造私文書
    罪（附表編號1 部分）、第217 條第1 項偽造署押罪（附表
    編號2 至編號4 部分）、第284 條第1 項前段過失傷害罪及
    第185 條之4 肇事逃逸罪。附表編號1 部分，被告偽造署押
    ，為偽造私文書之階段行為，又偽造私文書後進而行使，其
    偽造之低度行為應為行使之高度行為所吸收，不另論罪。而
    被告為警通知到案，冒用張和興之名義應訊，在附表所示文
    件上偽造署押及行使偽造私文書，其各個舉動，係基於單一
    犯罪目的，在密切接近之時地實施，侵害法益相同，各行為
    間獨立性極為薄弱，依一般社會健全觀念難以分離，應包括
    評價為接續之一行為；被告以一行為觸犯偽造署押及行使偽
    造私文書二罪，為想像競合犯，應依刑法第55條規定，從一
    重之行使偽造私文書罪論處。至被告所犯行使偽造私文書、
    過失傷害及肇事逃逸三罪，犯意各別，行為互殊，應予分論
    併罰。爰審酌被告駕駛車輛，未遵守交通標誌指示，並疏於
    注意而肇事，致告訴人受傷，未予救護，逕行駛離，復冒用
    他人名義應訊，影響犯罪偵查，守法觀念顯有欠缺，應予非
    難，兼衡被告之素行、智識程度，其犯罪之動機、目的、手
    段及告訴人所受傷勢，暨被告犯後雖坦承犯行，然未與告訴
    人達成和解之態度等一切情狀，認公訴人求處有期徒刑1 年
    ，尚嫌過重，應分別量處如主文所示之刑，並諭知拘役易科
    罰金之折算標準，及就有期徒刑部分定其應執行之刑，資為
    懲儆。
三、附表所示「張和興」之署名、指印，為偽造之署押，依刑法
    第219 條規定，不問屬於犯人與否，應予沒收。
據上論斷，應依刑事訴訟法第273 條之1 第1 項、第299 條第1
項前段，刑法第216 條、第210 條、第217 條第1 項、第219 條
、第185 條之4 、第284 條第1 項前段、第55條、第41條第1 項
前段、第51條第5 款，刑法施行法第1 條之1 ，判決如主文。
本案經公訴人鄭淑壬到庭執行職務。
中    華    民    國    99    年    6     月    17    日
                  交通法庭  法  官  廖怡貞
以上正本證明與原本無異
如不服本判決，得自收受送達翌日起10日內，向本院提出上訴狀
，上訴於臺灣高等法院（須附理由及繕本）
                            書記官  林惠齡
中    華    民    國    99    年    6     月    23    日
中華民國刑法第185 條之4
（肇事逃逸罪）
駕駛動力交通工具肇事，致人死傷而逃逸者，處6 月以上5 年以
下有期徒刑。
中華民國刑法第210 條
(偽造變造私文書罪)
偽造、變造私文書，足以生損害於公眾或他人者，處5 年以下有
期徒刑。
中華民國刑法第216 條
(行使偽造變造或登載不實之文書罪)
行使第210 條至第215 條之文書者，依偽造、變造文書或登載不
實事項或使登載不實事項之規定處斷。
中華民國刑法第284條
（過失傷害罪）
因過失傷害人者，處6 月以下有期徒刑、拘役或500 元以下罰金
，致重傷者，處1 年以下有期徒刑、拘役或500 元以下罰金。
從事業務之人，因業務上之過失傷害人者，處1 年以下有期徒刑
、拘役或1000元以下罰金，致重傷者，處3 年以下有期徒刑、拘
役或2000元以下罰金。
┌────────────────────────────┐
│附表                                                    │
├──┬─────────┬───────────────┤
│編號│文件名稱          │偽造之署押                    │
├──┼─────────┼───────────────┤
│1   │夜間詢問同意書    │「張和興」之署名、指印各1 枚。│
├──┼─────────┼───────────────┤
│2   │權利告知書        │「張和興」之署名、指印各1 枚。│
├──┼─────────┼───────────────┤
│3   │臺北縣政府警察局三│「張和興」之署名3 枚、指印12枚│
│    │重分局調查筆錄    │。                            │
├──┼─────────┼───────────────┤
│4   │道路交通事故現場圖│「張和興」之署名、指印各1 枚。│
└──┴─────────┴───────────────┘

司法院資訊處製作；財團法人民間司法改革基金會備份。
